【裁判字號】    89,上易,197
【裁判日期】    891019
【裁判案由】    贓物
【裁判全文】
臺灣高等法院臺中分院刑事判決                    八十九年度上易字第一九七號
    上  訴  人  臺灣彰化地方法院檢察署檢察官
    被      告  甲○○
右上訴人因被告贓物案件，不服臺灣彰化地方法院八十八年度上易字第二九三三號中
華民國八十八年八月十九日第一審判決（起訴案號：臺灣彰化地方法院檢察署八十八
年度偵字第三○三六號），提起上訴，本院判決如左：
      主  文
上訴駁回。
      理  由
一、本案經本院審理結果，認第一審判決被告無罪並無不當，應予維持，並引用第一
    審判決書記載之理由（如附件）。
二、檢察官上訴意旨以：「原判決以被告許國珍於民國（下同）八十八年六月三日臺
    灣彰化地方法院審理八十八年度易字第五○一號竊盜案件時『縣掛ＩＨ─一五五
    五號車子係朋友借我的，是阿福叫我把車子藏起來的』之供詞，認定被告甲○○
    基於朋友之情誼及信賴而同意寄放，應不知該車為贓車，實違背經驗法則，蓋該
    車係賓士Ｓ三二○型之昂貴汽車，被告甲○○既不知悉被告許國珍何以有該部車
    子及寄放之理由，又將自己車子借給許國珍使用，對於許國珍既有該部汽車何以
    須向伊借車一情被告卻不生疑問，在在顯示均與常情有違，原審忽略上述各點，
    遽為無罪判決，至為明顯」云云。然查：訊據被告甲○○堅決否認涉有何右揭贓
    物犯行，辯稱：伊並不知許國珍寄放之車輛係贓車，許國珍將車開至伊處，表示
    他家沒有停車場，所以寄放在伊處，許國珍家是公寓，而伊所有的車輛比較舊，
    所以向伊借車，許國珍有把車鑰匙交給伊等語，而證人許國珍於臺灣彰化地方法
    院八十八年易字第五○一號許國珍涉嫌竊盜一案調查時亦證稱：「（問：ＩＨ─
    一五五五號車子那來的？），答：我朋友借我的」等語，此經本院調閱該臺灣彰
    化地方法院八十八年易字第五○一號卷查核屬實，且有該筆錄影本一份在卷可稽
    （詳見原審卷第十六頁至第十七頁），則按交付被告汽車之證人許國珍於臺灣彰
    化地方法院調查時既供稱系爭車輛係朋友借用等語，則以許國珍僅係向被告借用
    停放車輛場地，許國珍即無告知被告該車係贓車之理，是本件顯無從認定許國珍
    有告知被告系爭車輛係贓車，況被告同時將其車輛借予許國珍使用，主觀上果認
    定被告已知悉上開許國珍所寄放之車輛係贓車，則被告斷無將其非屬贓車之車輛
    借予許國珍使用，而自行駕駛其明知為贓車之懸掛車牌號碼ＩＨ─一五五五號車
    牌之車輛外出，而陷自己於有遭警查獲之虞，另依被告所述許國珍寄放之車輛較
    伊所駕駛之車輛為新，且價值上許國珍所寄放之車輛較昂貴，被告接受住公寓無
    停車場之許國珍寄放較名貴之車輛，改以自己較舊且較無價值之車輛，借予許國
    珍駕駛，被告方面並未吃虧，被告未生疑自與常情無違。從而依上開客觀之事實
    ，顯無從認定被告係於主觀上知贓之情況下，而仍接受許國珍寄放贓車。綜上所
    述，本件原審以被告犯罪不能證明，諭知無罪之判決，核無不合，檢察官上訴認
    被告應知贓而指摘原審判決不當，為無理由，應予駁回。
三、據上論斷，應依刑事訴訟法第三百七十三條、第三百六十八條，判決如主文。
本案經檢察官乙○○到庭執行職務。
中      華      民      國     八十九     年      十      月    十九    日
                                   臺灣高等法院臺中分院刑事第三庭
                                         審判長法  官  方  艤  駐
                                               法  官  劉 連  星
                                               法  官  胡  忠  文
右正本證明與原本無異。
不得上訴。
                                               書記官  粘  銘  環
中      華      民      國     八十九     年      十      月     二十   日
                                                                        Ｄ
臺灣彰化地方法院刑事判決                          八十八年度易字第九五三號
    公  訴  人  臺灣彰化地方法院檢察署檢察官
    被      告  甲○○  男二十五歲（民國○○○年○月○○○日生）
                        住彰化縣二林鎮○○里○○路七十七號
                        身分證統一編號：Ｎ0000000號
右列被告因贓物案件，經檢察官提起公訴（八十八年度偵字第三０三六號），本院判
決如左：
    主      文
甲○○無罪。
    理      由
一、公訴意旨略以：被告甲○○明知許國珍（另簽由本院併案審理）於民國（下同）
    八十八年三月五日十五時許，在彰化縣二林鎮○○路七十七號住處所交付懸掛Ｉ
    Ｈ─一五五五號車牌（為丁○○所有）之ＡＥ─八一九九號自小客車（為丙○○
    所有，於八十八年三月四日下午二時三十四分許，在高雄市三民區失竊）係來源
    不明之贓車，竟仍收受之，並使用駕駛外出，因認被告涉有收受贓物之罪嫌云云
    。
二、按犯罪事實應依證據認定之，無證據不得推定其犯罪事實；又不能證明被告犯罪
    者，應諭知無罪之判決，刑事訴訟法第一百五十四條、第三百零一條第一項前段
    分別定有明文。次按事實之認定，應憑證據，如未能發現相當證據，或證據不足
    以證明，自不能以推測或擬制之方法以為裁判基礎；又認定不利被告之事實，須
    依積極證據，苟積極證據不足為不利於被告事實之認定時，即應為有利於被告之
    認定，更不必有何有利之證據，最高法院三十年上字第八一六號、四十年臺上字
    第八六號判例亦著述甚明。訊據被告甲○○固坦承友人許國珍於前揭時地駕駛懸
    掛ＩＨ─一五五五號車牌之賓士車至其住處寄放，惟堅決否認有何收受贓物之犯
    行，辯稱：伊並不知該車係贓車等語。經查，公訴人認被告涉犯收受贓物罪嫌，
    無非以前開車輛係丁○○所失竊，且被告未向許國珍索取行車執照，並將自己之
    車輛借予許國珍使用，有違常情為由，惟查，被告許國珍於八十八年六月三日本
    院審理八十八年度易字第五０一號竊盜案件時，供稱：「（懸掛）ＩＨ─一五五
    五號車子係朋友借我的，是阿福叫我把車藏起來的」，且對被告之母吳洪樹蘭當
    庭證稱：「有看過許國珍開ＩＨ─一五五五號這輛車到我家，那不是我家的車」
    等語，亦表示無意見，有該訊問筆錄影本在卷可稽。又被告與許國珍係認識多年
    之友人，許國珍駕駛上開車輛寄放在被告住處，雖未向被告表明寄放多久，又向
    被告借用車輛使用，被告基於朋友之情誼及信賴而同意，尚難因此遽認被告對車
    輛係屬贓車有所認識。次查，被告並非向許國珍借用該車使用，僅係基於朋友情
    誼受寄車輛，縱未索取行車執照，亦與常情無違。末查，倘被告知悉該車輛係贓
    車而受寄，為恐外出為警察覺，衡情應無駕駛該贓車外出而自暴犯行之理。依此
    ，被告所為之辯解應可採信。此外，復查無其他積極證據足資證明被告有何贓物
    之認識，依前開說明，自應為無罪之諭知。
據上論斷，應依刑事訴訟法第三百零一條第一項，判決如主文。
中       華       民       國      八十八   年      八   月      十九   日
                                            法      官  林  慧  英
右正本證明與原本無異
如不服本判決，應於判決送達後十日內向本院提出上訴狀(須附繕本)。
告訴人或被害人對於判決如有不服具備理由請求檢察官上訴者，其上訴期間之計算係
以檢察官收受判決正本之日期為準。
                                            法院書記官  葉  春  涼
中       華       民       國       八十八   年       八   月   二十四  日


司法院資訊處製作；財團法人民間司法改革基金會備份。
